臺灣新北地方法院民事裁定　　　　　110年度補字第1556號
原　　　告　凱基商業銀行股份有限公司


法定代理人　魏寶生　



被　　　告　張恒泰　

　　　　　　張恒國　

　　　　　　張恒德　
　　　　　　張恒莉　
上列當事人間請求撤銷遺產分割協議等事件，本院裁定如下：
    主  文
原告應於本裁定送達之日起5 日內，補繳第一審裁判費新臺幣（
下同）2 萬2,582 元，逾期未補正，即駁回原告之訴。
    理  由
一、按訴訟標的之價額，由法院核定；核定訴訟標的之價額，以
    起訴時之交易價額為準；無交易價額者，以原告就訴訟標的
    所有之利益為準，民事訴訟法第77條之1 第1 項、第2 項分
    別定有明文。次按債權人主張債務人詐害其債權，依民法第
    244 條規定提起撤銷詐害行為之訴者，債權人行使撤銷權之
    目的，在使其債權獲得清償，故應以債權人因撤銷權之行使
    所受利益為準，原則上以債權人主張之債權額，計算其訴訟
    標的價額；如被撤銷法律行為標的之價額低於債權人主張之
    債權額時，則以該被撤銷法律行為標的之價額計算（最高法
    院97年度第1 次民事庭會議決議、99年度台抗字第222 號裁
    定意旨參照）。又債權人提起撤銷債務人與其餘繼承人之遺
    產分割協議及不動產之分割繼承物權行為，並請求登記名義
    人塗銷分割繼承登記之訴時，因其目的均在回復債務人對遺
    產所得享有之權利，即應按遺產之價額，依債務人應繼分之
    比例計算，而非依遺產之價額計算，如債務人遺產應繼分比
    例之價額低於債權人主張之債權額時，則以該遺產應繼分比
    例之價額計算訴訟標的之價額（臺灣高等法院暨所屬法院10
    9 年法律座談會民事類提案第16號審查意見意旨參照）。
二、本件原告起訴未據繳納裁判費。而本件原告起訴聲明為：㈠
    被告就門牌號碼新北市○○路000 巷00弄00號4 樓之房地（
    下合稱系爭房地）所為遺產分割協議之債權行為及民國102
    年8 月6 日所為分割繼承登記之物權行為均應撤銷。㈡被告
    張恒國應將102 年8 月6 日之分割繼承登記塗銷，並回復登
    記為被告公同共有。經查，本件原告主張其對被告張恒泰之
    債權總額為217 萬6,604 元（本院卷第45頁）。而原告欲撤
    銷法律行為之標的即系爭房地，經本院依職權查詢內政部不
    動產交易實價查詢服務網，最近鄰近系爭房地之交易價格約
    每平方公尺10.3萬元，依此計算系爭房地交易價格為972 萬
    4,230 元（計算式：103,000 元×94.41 ㎡＝9,724,230 ）
    ，復依被告張恒泰應繼分比例1/4 計算，被告張恒泰系爭房
    地應繼分價值為243 萬1,058 元（計算式：9,724,230 ×1/
    4 ＝2,431,058 ，元以下四捨五入），顯高於原告主張被告
    張恒泰積欠之債權額。揆諸前揭說明，本件訴訟標的價額應
    以原告因行使撤銷權所受利益即其債權額，計算其訴訟標的
    ，是本件訴訟標的應核定為217 萬6,604 元，應徵收第一審
    裁判費2 萬2,582 元。茲依民事訴訟法第249 條第1 項但書
    規定，限原告於收受本裁定送達後5 日內補繳第一審裁判費
    ，逾期不繳，即駁回其訴，特此裁定。
中    華    民    國  110     年     11    月    11  日
                  民事第七庭    法  官  王婉如
以上正本係照原本作成。
如不服本裁定關於訴訟標的價額之核定，得於收受裁定正本後10
日內向本院提出抗告狀，並繳納抗告裁判費新臺幣1,000元整。
中    華    民    國  110     年    11    月    12    日
                                書記官  鄔琬誼